臺灣新竹地方法院民事小額判決　　　　 99年度竹小字第392號
　　原　　　告　江建榮
　　被　　　告　楊雅菁
上列當事人間清償借款事件，本院於民國100 年3 月14日辯論終
結，判決如下﹕
    主    文
原告之訴駁回。
訴訟費用新臺幣壹仟陸佰貳拾肆元由原告負擔。
    事實及理由
一、原告起訴主張：兩造原為男女朋友關係，自民國（下同）97
    年10月24日交往後，原告得知被告須支付車貸及家中開銷，
    因被告每月薪資約新臺幣（下同）28,000元至31,000元不等
    ，其中一半須支付車貸。另有積欠訴外人南山人壽公司100
    餘萬元之信用貸款，此欠款係被告前男友所欠，因該人無工
    作，被告遂以須繳交前述欠款或母親住院需錢為由，陸續向
    原告借款。借款時間及金額如下﹕(一)97年11月2 日在原告家
    中交付8,000 元；(二)97年12月4 日在原告家中交付5,000 元
    ；(三)98年1 月1 日在原告家中交付5,000 元；(四)98年1 月中
    ，被告告知有了小孩，兩造於98年1 月22日處理後，自98年
    2 月至8 月，陸續交付3,000 元至5,000 元不等之金錢予被
    告；(五)98年6 月28日兩造至苗栗市購買手機，原告當天提領
    4,000 元，加上身上原有之1,000 元及被告提領之3,000 元
    ，購買藍芽手機一支。因被告表示購買手機後身上無錢，故
    原告於98年7 月3 日將7 月1 日提領之5,000 元於香山交流
    道附近超商交予被告；(六)98年7 月27日原告之父交10萬元予
    原告，原告提領3 萬元，惟被告於98年7 月29日告知其母需
    至林口長庚醫院就醫，故原告將其中1 萬元在家中借予被告
    ；(七)於98年8 月30日、98年9 月6 日、98年9 月21日、98年
    11月29日原告至新竹找被告，並分別借予被告5,000 元、3,
    000 元、3,000 元、3,000 元；(八)兩造於98年8 月23日至新
    竹市大遠東百貨公司，原告花15,000元買錶給被告，另再給
    被告2,000 元；(九)98年12月18日、98年12月28日、99年1 月
    3 日、99年1 月10日各借款5,000 元予被告。被告曾表示日
    後會慢慢返還，並於98年11月15日先還款22,000元。惟兩造
    於99年2 月2 日分手後，被告卻拒絕返還欠款，爰起訴請求
    被告返還75,000元云云。
二、對被告抗辯之陳述﹕
    (一)被告稱參加互助會及郵政保險之事是開庭之日才知道，且
      被告於98年12月8 日、98年12月18日之簡訊均表示會遵守
      約定。另有簡訊可證被告自承有欠原告款項，若被告未欠
      錢，何以還款22,000元。
    (二)兩造在百貨公司購買手錶時有附帶卡片，類似買點數日後
      以該卡支付購物費用。99年1 月間被告表示無錢，請原告
      為其儲值。另被告說無錢，要原告先墊繳罰單之罰款1,80
      0 元，原告在苗栗監理站為被告繳交，此係被告在新竹與
      竹南間之西濱公路闖紅燈之罰單，此可證原告有借款予被
      告。
    (三)被告所述有些部分原告並不清楚，有些部分只對一半。被
      告繳完車貸後常對原告說無錢，被告有想賺錢之慾望。又
      被告說95年12月購買車輛，至97年10月繳完貸款，實際應
      係至98年12月才繳完。另信用貸款部分是被告前男友繳交
      ，因該人無工作，故被告要原告先墊。6 月中旬，被告前
      男友告知被告每月繳8,000 元，被告卻騙前男友每月最低
      要繳16,000元。被告每次講得都不一樣。
    (四)一般就診只有掛號費，但被告說擔心複診時其母親若有萬
      一，身上無錢，不知怎麼辦，原告才領錢給被告。若被告
      未為如此表示，原告又何需給錢。另兩造交往期間原告即
      知被告母親住台北。98年7 月29（準備書狀誤載為99年7
      月29日）怎會剛好被告母親先到新竹南寮阿姨家，況被告
      母親就診不表示被告一定在旁邊，否則原告何以有被告之
      照片。兩造交往期間，被告均以無生活費、油錢、家中需
      額外開銷等理由向原告借款，或要原告購買一些日常用品
      讓被告帶回去，且原告每次查看被告皮包均只有幾百元。
      原告均係提領現金交付被告，應查明被告金錢之流向。
    (五)被告所提通話明細雖無98年12月8 日之通聯紀錄，惟帳單
      上訊息傳送之時間是不準的，開機或收訊差會變慢，且被
      告提簡訊亦有提到98年7 月10日那份至15日始正常。又被
      告所提上、下班出入資料，只是片面之詞，且係被告自行
      列印，與原告所述被告出入原告家之時間重疊，有造假之
      嫌，況被告亦曾於公司放假時卻騙原告在上班。
    (六)被告表示手機與手錶已返還，與原告所提簡訊不符。另被
      告稱已於98年10月中與原告分手，何以之後又傳簡訊並有
      照片存在。又兩造之前另有案件開庭時被告表示有金錢壓
      力，於本件開庭卻稱有錢，不需向他人借款。
三、被告之抗辯﹕
    (一)沒有向原告借錢，原告亦未給伊錢。98年11月雖傳簡訊給
      原告表示「不繳錢就死定了」，是因為前男友以伊名義申
      請信用貸款，擔心前男友看到伊與原告出去，不繳交貸款
      ，伊會死定，所以才傳此內容簡訊給原告。至於98年12月
      8 日之簡訊非伊所傳，伊於98年12月6 日至98年12月9 日
      均未發送任何簡訊。兩造於97年才認識，伊母親係96年住
      院，不需向原告借大筆金錢。99年1 月有帶母親去長庚看
      門診，只需100 元。至於伊的藥單係腎臟發炎，以健保看
      門診，費用只有2 、300 元。
    (二)伊95年買車，車貸已於97年10月繳清，以其存摺內之款項
      繳交。另有投保保險，可證伊自己有錢，不需向他人借款
      。98年7 月29日係去台北，且有上班，若有去苗栗，應是
      原告以死威脅說「今天是他的生日也是他的忌日」，伊才
      會去。
    (三)原告每次所述借錢之金額不一，且原告所提照片沒有日期
      ，況手機日期可以調整。至於信貸部分，前男友均會按月
      匯款，不需向原告借。另有跟會，一個月1 萬元，又有儲
      蓄保險，兩造交往後，只有2 、3 個月的時間薪資1 萬餘
      元，自98年4 月後每月薪資3 萬元，扣除這些，尚有1 萬
      餘元，且伊有正職工作，足夠生活。至於保險與跟會為伊
      隱私，何以須告知原告。
    (四)原告所述購買手機部分，若錢不夠，應是原告提領，何以
      是伊提領。況手機、手錶已折現予原告。另原告所述兩造
      交往之出入時間，應無人記得這些細節，懷疑原告捏造事
      實。原告上、下班均有門禁，相關資料係自公司網站列印
      ，無法調整。
    (五)原告有為伊繳交罰單，因當時為男女朋友關係，所以原告
      為伊繳。
    (六)綜上，請求駁回原告之訴。
四、本院之判斷：
    (一)原告主張之事實雖據提出存證信函、手機簡訊、存摺明細
      、手機申請資料、臺灣新竹地方法院檢察署檢察官聲請簡
      易判決處刑書、原告拍攝被告之照片等件為證，並聲請傳
      訊證人林勝宏，惟為被告以前詞置辯，是本件所應審究者
      為兩造間是否有借貸關係存在。
    (二)按請求履行債務之訴，除被告自認原告所主張債權發生原
      因之事實外，應先由原告就其主張此項事實，負舉證之責
      任，必須證明其為真實後，被告於其抗辯事實，始應負證
      明之責任，此為舉證責任分擔之原則；又民事訴訟如係由
      原告主張權利者，應先由原告負舉證之責，若原告先不能
      舉證，以證實自己主張之事實為真實，則被告就其抗辯事
      實即令不能舉證，或其所舉證據尚有疵累，亦應駁回原告
      之請求，最高法院43年台上字第377 號、17年上字第917
      號著有判例。次按消費借貸因金錢或其他代替物之交付而
      生效力，故主張已交付借款、借貸關係存在之人，應負舉
      證之責，亦有最高法院87年度台上字第2734號、90年度台
      上字第8 號判決可資參照。復按稱消費借貸者，於當事人
      間必本於借貸之意思合致，而有移轉金錢或其他代替物之
      所有權於他方之行為，始得當之。是以消費借貸，因交付
      金錢之原因多端，除有金錢之交付外，尚須本於借貸之意
      思而為交付，方克成立。倘當事人主張與他方有消費借貸
      關係存在者，自應就該借貸意思互相表示合致及借款業已
      交付之事實，均負舉證之責任，其僅證明有金錢之交付，
      未能證明借貸意思表示合致者，仍不能認為有該借貸關係
      存在，有最高法院98年度台上字第1045號判決足稽。本件
      原告主張兩造間有借貸關係存在等情，既為被告所否認，
      依前所述，即應由原告負舉證之責。經查﹕
      1.原告雖提出存摺明細以證有提領金錢借予被告，惟卷附
        存摺明細僅可得知原告有於其上所載時日提領現金，無
        從證明原告提領現金之用途為何，更遑論是否已交付被
        告。又原告提領款項之日縱有與被告見面，惟以兩造斯
        時為男女朋友之關係，相約見面乃當然之理，且原告為
        此而提領小額金錢以供兩造見面時逛街、出遊之必要支
        出，亦屬可能，是尚難以此遽認原告提領之金錢係為借
        予被告之用，並已交付被告收受。另原告聲請傳訊之證
        人林勝宏於本院審理時就兩造間有無金錢借貸表示並不
        清楚，有關兩造之金錢糾紛亦是兩造分手後聽原告所述
        （見本院100 年3 月14日言詞辯論筆錄），是證人林勝
        宏之證述難為原告有利之認定。
      2.原告另提出被告所傳欲帶被告母親就診之簡訊及被告之
        藥袋以證被告以就診為由借款，惟查被告之就診時間為
        98年12月1 日，有行政院衛生署新竹醫院藥袋一紙可憑
        ，而該日前最後一次原告提領款項之日為98年11月13日
        ，該日後最近一次提領日為98年12月18日（見原告於99
        年12月13日所提存摺明細），與被告就診日期相差十數
        日，則被告是否有以就診為由向原告借款，原告是否因
        而交付金錢，尚難以藥袋為證。另被告母親開刀住院日
        為96年9 月26日，有住院通知單、住院診療計畫書可參
        ，係在原告自承兩造交往之97年10月24日之前，被告當
        無從以此為由向原告借款。嗣後被告母親雖有回診，惟
        門診費用並不高，且原告亦未能提出業已交付借款予被
        告之事證供本院審酌，是亦難以被告母親曾回診即認兩
        造間有借貸關係存在。
      3.原告又主張因被告前男友失業，被告要求原告代墊信用
        貸款之費用，並提出98年10月25日之簡訊為證，惟觀之
        該簡訊「我怕他跑來新竹堵我．．．到時被看到．．．
        他不繳錢就死定．．．你懂的．．．我如果出去也只會
        跟女生．．．」，係被告擔心為前男友撞見致前男友不
        願繳交貸款，無從認定此筆信用貸款有無法繳交之情，
        是自亦無從以此簡訊內容推論被告要求原告代墊信用貸
        款，原告此部分主張，尚難採憑。至原告所稱98年12月
        8 日被告發簡訊表示借的錢會儘快返還乙節，被告否認
        為其所寄發，並提出通聯紀錄一份，觀之其上簡訊資料
        ，98年12月8 日並無寄發簡訊之記載，是98年12月8 日
        簡訊內容不足為被告向原告借款之依據。
      4.原告再稱購買手機、手錶、為被告繳交罰單、儲值等節
        ，查前述購買手機、手錶、儲值、繳交罰單之時，兩造
        正值交往期間，且手機、手錶為兩造共同前往選購，原
        告縱有為被告為前述金錢之支出，兩造間係屬借貸之意
        思而交付、收受金錢，或係男女朋友間之饋贈，尚有可
        議之處，況手機之申請人為原告，若係被告向原告借款
        購買，以原告所稱被告尚支付3,000 元，何以申購之人
        為原告（有原告所提遠傳598 特價手機方案行電話服務
        申請書足按）而非被告本人。至罰款1,800 元部分，以
        原告自述兩造交往後常查看被告皮包，其內僅幾百元而
        已（見原告99年12月13日所提聲請狀），則原告基於男
        友身分幫忙被告繳交，亦在情理之內，是被告辯稱兩造
        為男女朋友，原告因而為其繳交，尚非無據。又原告雖
        不斷陳稱被告經濟困窘，惟在被告否認向原告借貸之情
        形下，兩造間縱有金錢之給付，依前揭說明，原告仍應
        就兩造間有借貸意思表示之合致，負舉證之責，原告迄
        未能舉證證明，即難認兩造間之借貸關係存在。
    (三)綜上，原告既未能證明兩造間有借貸關係，從而，其依據
      消費借貸之法律關係請求被告返還借款75,000元，即非法
      所許而應予駁回。
四、本件事證已臻明確，兩造其餘陳述及主張或攻繫防禦方法，
    對判決之結果不生影響，爰不一一條列審究，併此敘明。
五、本件為小額訴訟事件，依民事訴訟法第436 條之19第1 項於
    判決時確定本件訴訟費用額為1,624 元（裁判費1,000 元、
    證人旅費624元）。
六、結論：本件原告之訴為無理由，依民事訴訟法第436條之23
    、第436 條第2 項、第78條、第436 條之19第1 項，判決如
    主文。
中    華    民    國  100     年    3     月    28    日
                  新竹簡易庭    法  官  盧玉潤
以上正本係照原本作成。
如對本判決上訴，須於判決送達後20日內向本院提出上訴狀。
                                書記官  謝國聖
中    華    民    國  100     年    3     月    28    日